臺灣高等法院臺南分院民事裁定
110年度抗字第150號
抗  告  人  林美玲  
            鄭淑方  
            鄭昱宸  
            鄭伊珊  
            鄭靖璇  
共同代理人(法扶律師)     
            詹順貴律師
            翁國彥律師
            李艾倫律師
            曾彥傑律師
            張靖珮律師
            林金宗律師
            趙培皓律師
            黃昭雄律師
            林仲豪律師
            鄭植元律師
            陳威延律師
            王捷歆律師
上列抗告人因與相對人臺灣塑膠工業股份有限公司、南亞塑膠工
業股份有限公司、臺灣化學纖維股份有限公司、台塑石化股份有
限公司、麥寮汽電股份有限公司等間聲請訴訟救助事件，抗告人
對於中華民國110年7月9日臺灣雲林地方法院110年度救字第8號
裁定，提起抗告，本院裁定如下：
    主  文
原裁定廢棄。
准予訴訟救助。
    理  由
一、抗告意旨略以：依抗告人甲○○、丁○○、丙○○、乙○○、戊○○（
    下稱甲○○等5人）民事追加原告狀觀之，並非不待法院踐行
    調查證據、認定事實程序，即知在法律上顯然不能獲得勝訴
    之判決者，參照最高法院105年度台抗字第541號民事裁定意
    旨，應非屬「顯無理由」；且不論追加原告之訴准許與否，
    抗告人之訴訟仍將繼續進行，其等訴訟救助之聲請，均有實
    質意義，原裁定徒以抗告人追加之訴不合法，顯無勝訴之望
    為由，駁回訴訟救助之聲請，尚有未合，爰提起抗告，求予
    廢棄原裁定，准予訴訟救助，或發回原法院更為裁定等語。
二、按當事人無資力支出訴訟費用者，法院應依聲請，以裁定准
    予訴訟救助，民事訴訟法第107條第1項前段定有明文。次按
    經分會准許法律扶助之無資力者，其於訴訟或非訟程序中，
    向法院聲請訴訟救助時，除顯無理由者外，應准予訴訟救助
    ，法律扶助法第63條亦定有明文。是經財團法人法律扶助基
    金會（下稱法扶會）分會准許法律扶助者，其再向法院聲請
    訴訟救助者，法院就其有無資力，應無庸再審查（法律扶助
    法第63條修正理由參照）。又民事訴訟法第107條所謂顯無
    勝訴之望者，係指聲請訴訟救助之當事人所提起之訴或上訴
    依其主張之事實於法律上本無獲得勝訴之望；或其起訴或上
    訴為不合法之情形而言，若尚須經法院調查辯論後，始能知
    悉其勝負之結果者，不得謂為顯無勝訴之望（最高法院87年
    度台抗字第660號民事裁定參照）。
三、查，抗告人甲○○等5人聲請訴訟救助，業已提出全國財產稅
    總歸戶財產查詢清單及綜合所得稅各類所得資料清單為證（
    見原審卷第15至33頁），由上開資料可知，抗告人甲○○、丁
    ○○、乙○○、戊○○等4人每月可處分之收入低於法扶會無資力
    認定標準新臺幣（下同）2萬3,918元。抗告人丙○○與其配偶
    謝世堃尚須扶養2名未成年子女，此有戶籍謄本在卷可參（
    見原審卷第43頁）；然謝世堃工作不穩定（見原審卷第45頁
    ），僅倚賴抗告人丙○○之收入，以其夫妻2人108年度所得觀
    之，其家庭一家4口，每月可處分收入僅有3萬5,609元（計
    算式：〈427,311＋0〉÷12＝35,609），尚低於前開標準所定7萬
    9,728元，抗告人甲○○等5人名下並無可處分資產或其可處分
    資產均低於50萬元，均符合法律扶助法無資力規定而應准許
    扶助之標準，其等確屬經濟窘困或經濟狀況不佳，而無資力
    支出訴訟費用者。又抗告人就其與相對人等間請求損害賠償
    事件，向法扶會雲林分會申請法律扶助，經該分會審查結果
    而准予扶助，有法扶雲林分會審查決定通知書（全部扶助）
    5紙在卷可稽（見本院卷第197至206頁）。再依抗告人於民
    國110年3月10日提出之民事追加原告狀觀之（見原審110年
    度公字第1號卷第244至252頁），抗告人主張其係因六輕工
    業區公害汙染而處於嚴峻環境中之被害人，其受公害而請求
    損害賠償之事實並非不待法院踐行調查證據、認定事實程序
    ，即知在法律上顯然不能獲得勝訴之判決者，自難謂顯無勝
    訴之望。至原法院雖以抗告人所為追加原告之訴為不合法，
    而裁定駁回抗告人追加之訴；然依民事訴訟法第258條第2項
    規定，縱因不備訴之追加要件，而駁回其追加之裁定確定，
    抗告人仍得於該裁定確定後十日內聲請法院就追加之訴為審
    判。況前開駁回追加之裁定，業經本院以110年度抗字第153
    號裁定廢棄，是抗告人所為本件訴訟救助之聲請，自屬應予
    准許。原法院裁定駁回抗告人之聲請，尚有未洽。抗告意旨
    指摘原裁定不當，聲明廢棄，為有理由，爰由本院將原裁定
    廢棄，更為裁定如主文第二項所示。
四、據上論結，本件抗告為有理由，爰裁定如主文。
中　　華　　民　　國　　110 　年　　9 　　月　　22　　日
                  民事第六庭    審判長法  官  藍雅清

                                      法  官  張季芬 

                                      法  官  陳春長
上為正本係照原本作成。
本裁定除以適用法規顯有錯誤為理由外，不得再抗告。如提再抗
告，應於收受送達後十日內向本院提出再抗告狀（須附繕本），
並繳納再抗告費新台幣一千元。
提起再抗告應委任律師或具有律師資格之人之委任狀；委任有律
師資格者，另應附具律師資格證書及釋明委任人與受任人有民事
訴訟法第466條之1第1項但書或第2項所定關係之釋明文書影本。
中　　華　　民　　國　　110 　年　　9 　　月　　22　　日

                                      書記官  邱斈如
【附註】
民事訴訟法第495條之1第2項準用同法第466條之1第1、2項規定
：
⑴對於第二審判決上訴，上訴人應委任律師為訴訟代理人。但上
  訴人或其法定代理人具有律師資格者，不在此限。
⑵上訴人之配偶、三親等內之血親、二親等內之姻親，或上訴人
  為法人、中央或地方機關時，其所屬專任人員具有律師資格並
  經法院認為適當者，亦得為第三審訴訟代理人。
民事訴訟法第466條之2第1項：
  上訴人無資力委任訴訟代理人者，得依訴訟救助之規定，聲請
  第三審法院為之選任律師為其訴訟代理人。